【裁判字號】    97,交聲,860
【裁判日期】    971125
【裁判案由】    違反道路交通管理處罰條例聲明異議
【裁判全文】
臺灣士林地方法院交通事件裁定         97年度交聲字第860號
原處分機關  臺北市交通事件裁決所
異  議  人
即受處分人  吉祥貨運有限公司
法定代理人  丁○○
上列受處分人因違反道路交通管理處罰條例案件，對於臺北市交
通事件裁決所於民國97 年7月22日所為之處分（原處分案號：北
市裁罰字第裁22-Z1B004029號）聲明異議，本院裁定如下：
    主  文
原處分撤銷。
吉祥貨運有限公司汽車所有人，裝載貨物超過核定之總重量，處
罰鍰新臺幣肆萬陸仟元，並記汽車違規紀錄壹次。
    理  由
一、按汽車裝載貨物超過核定之總重量、總聯結重量者，處汽車
    所有人罰鍰，並記汽車違規紀錄1 次，其應歸責於汽車駕駛
    人時，除依第3 項規定處汽車駕駛人罰鍰及依第63條第1 項
    第2 款規定記點外，並記該汽車違規紀錄1 次，有前2 項規
    定之情形者，應責令改正或當場禁止通行，並處新臺幣（下
    同）10,000元罰鍰，超載10公噸以下者，以總超載部分，每
    1 公噸加罰新臺幣1,000 元；超載逾10公噸至20公噸以下者
    ，以總超載部分，每1 公噸加罰新臺幣2,000 元，道路交通
    管理處罰條例第29條之2 第1 項、第3 項前段分別定有明文
    。
二、原處分意旨略以：本件駕駛人丙○○駕駛異議人即受處分人
    吉祥貨運有限公司（以下簡稱吉祥公司）所有之車牌號碼15
    7-AL號營業貨運曳引車，於民國97年2 月16日晚間6 時14分
    ，在國道1 號公路南向66公里處，經過磅總重52.9公噸，核
    重35公噸，超重17.9公噸，因「汽車裝載貨物超過核定之重
    量」，經國道公路警察局第一警察隊泰山分隊員警掣單舉發
    ，原處分機關爰依道路交通管理處罰條例第29條之2 第3 項
    規定，處罰鍰46,000元等語。
三、聲明異議意旨略以：(一)異議人即受處分人吉祥公司所有之車
    牌號碼157-AL號營業貨運曳引車牽引車牌號碼59-VY 號半拖
    車於上揭時地為警舉發超載，惟吉祥公司並無車牌號碼59-V
    Y 號半拖車，異議人亦未曾雇用駕駛人丙○○，並懷疑丙○
    ○、乙○○將車牌號碼157-AL號之車牌拆下掛於他車使用。
    (二)又員警舉發皆未提出相關照片、錄影等證據佐證，爰依法
    聲明異議云云。
四、經查：
  (一)按營業大貨車所有權須登記於車行名義下之靠行關係，係政
    府本於管理上之便利與必要性所為之規定，而汽車運輸業所
    稱之「靠行」，係指汽車所有人為達營業之目的，將汽車所
    有權移轉於車行，便成為權利人而為管理行為之謂，應屬信
    託行為一種，車行即為其受託人。依信託行為之本質，在信
    託人關係終止並信託財產（即汽車）經受託人移還前，應認
    受託人為信託財產法律上之所有權人，不得仍謂信託財產為
    信託人所有；又該靠行之車輛，在外觀上既屬經營人所有，
    乘客又無從分辨該車輛是否他人靠行營運，乘客於搭乘時，
    只能從外觀上判斷該車輛係某經營人所有，該車輛之司機係
    為該經營人服勞務，自應認該司機係為該經營人服勞務，而
    使該經營人負僱用人之責任，以保護交易之安全，有最高法
    院72年度臺上字第3524號、87年度臺上字第86號判決參照。
    經查：本件異議人吉祥公司之法定代理人丁○○到庭自承，
    上開違規車輛係乙○○靠行於登記該公司名下等語（見本院
    97年11月4 日訊問筆錄第2 頁），前開營業貨運曳引車係乙
    ○○靠行於異議人，並登記於異議人名下，則依上揭最高法
    院見解，此一營業貨運曳引車於信託關係終止並經受託人移
    還車輛前，仍屬異議人所有，異議人自為道路交通管理處罰
    條例所指之汽車所有人無疑，合先敘明。
  (二)次按本條例之處罰，受舉發違反道路交通管理事件之受處罰
    人，認為受舉發之違規行為應歸責他人者，應於舉發違反道
    路交通管理事件通知單應到案日期前，檢附相關證據及應歸
    責人相關證明文件，向處罰機關告知應歸責人，處罰機關應
    即另行通知應歸責人到案依法處理。逾期未依規定辦理者，
    仍依本條例各該違反條款規定處罰，道路交通管理處罰條例
    第85條第1 項定有明文，另按當場舉發者，應填記駕駛人或
    行為人姓名、性別、出生年月日、地址、身分證統一號碼及
    車主姓名、地址、車牌號碼、車輛種類。被查獲之駕駛人或
    行為人為受處分人時，應將該通知單填記後交付該行為人簽
    名或蓋章收受之；拒絕簽章者，並記明其事由，視為已收受
    ；受處分人非該當場被查獲之駕駛人或行為人，舉發機關應
    另行送達之，違反道路交通管理事件統一裁罰基準及處理細
    則第11條第1 項第1 款、第2 款亦定有明文。故依上開規定
    ，倘若受處分人非該當場被查獲之行為人或駕駛人時，自應
    另行送達，始能謂送達合法，俾使受處分人有合法救濟之機
    會。經查，原處分機關作成本件裁決書過程，係舉發機關認
    系爭營業貨運曳引車，於上開時、地，有「汽車裝載貨物超
    過核定之重量」之行為後，即先以系爭營業貨運曳引車之所
    有人即異議人吉祥公司為被通知人，掣單舉發於97年2 月26
    日向異議人為送達，並通知應於97年3 月2 日到案說明，此
    有舉發違反道路交通管理事件通知單、掛號郵件收件回執附
    卷可憑（見本院卷第11頁、第53頁），而異議人接獲舉發單
    後，並未於97年3 月2 日應到案日前，檢附相關證據及應歸
    責人相關證明文件，向處罰機關告知應歸責人，是依上開規
    定，本件系爭營業貨運曳引車違規行為當時之實際駕駛人固
    為丙○○，此業據證人丙○○於本院訊問時證述屬實（見本
    院97年10月15日訊問筆錄第2 頁、第3 頁），惟異議人既未
    依期限提出真正違規人年籍資料供原處分機關審酌，則於期
    限經過後，依法即擬制異議人為本件公法上違規行為之處罰
    義務人，原處分機關以異議人吉祥公司為本件受處罰人作成
    本件裁決書，尚無違誤。至於異議人之法定代理人雖以公司
    早已規定駕駛人在外須依法承載，駕駛人超載係屬駕駛人個
    人之行為，不應歸責於異議人等語置辯，然亦未能舉證以實
    其說，故尚難採信。
  (三)另異議人以車牌遭人拆換、本案並無採證照片或錄影影像等
    證據可佐置辯，然查：證人即本件查獲員警甲○○到庭證稱
    ：當時該部車在高速公路上開很慢，明顯就是超載，經伊等
    攔停，並引導司機就近過磅，總重52.9公噸，核重35公噸，
    因而依法告發，當時是在民間地磅過磅，所以沒有監視器可
    以提供，就算是國道地磅，監視器也僅供監控，實際上並沒
    有錄影，且攔查該車時有審閱行車執照、牌號，並比對車型
    顏色相符，車牌沒有任何螺絲拆換的痕跡，伊確定核對無誤
    等語明確（見本院97年11月4 日訊問筆錄第1 頁至第3 頁）
    ，交通員警掣單舉發違反道路交通管理處罰條例所列之違規
    事實，本質上為行政處分，係公務員基於職務上權力，依法
    就特定之具體事件所為具公法上效果之單方行政行為，基於
    公務員為公法上行為具有公信力之原則，該行政處分當可被
    推定為真正，其據以依法處分之事實認定亦為正確無誤，本
    此公信原則，乃立法者賦予行政機關制定違反道路交通事件
    統一裁罰標準及處理細則，使執勤員警得當機處分，以維護
    交通秩序、安全之行政目的，若謂公務員一切行政行為均需
    預留證據以證其實，則國家行政勢必窒礙難行，此徵諸交通
    違規行為常係偶發且為一瞬間之事件，如謂一切交通違規行
    為，員警均需拍照佐證，始得舉發，則國家維持交通秩序之
    目的顯無法達成。況本件車輛駕駛人丙○○因有「汽車裝載
    貨物超過核定之重量」之交通違規事實，經查獲員警引導至
    地磅過磅查知明確，已如前述，該等事實由人之感官即可充
    分判定，非必以科學儀器始能偵測得知，是本件雖無採證照
    片，然其違規事實既經證人甲○○到庭具結作證，本院自得
    以證人可信之證詞據為認定違規事實之依據，是異議人所辯
    亦不足採信。
  (四)然查，原處分機關對異議人以登記其所有之上開貨運曳引車
    裝載貨物超載17.9公噸，依道路交通管理處罰條例第29條之
    2 第3 項裁處異議人罰鍰46,000元，於法並無不合，惟漏未
    依同條例第29條之2 第1 項前段之規定記汽車違規紀錄1 次
    ，故應裁定撤銷原處分，並依法更為裁處異議人罰鍰46,000
    元，並記汽車違規紀錄1 次。
五、綜上所述，本件異議雖無理由，惟原處分意旨漏未斟酌依同
    條例第29條之2 第1 項前段規定記違規紀錄1 次，顯有未洽
    ，其裁定自屬有瑕疵而無從予以維持，從而，應由本院予以
    撤銷，並依道路交通管理處罰條例第29條之2 第1 項、第3
    項之規定，裁罰異議人如主文第2 項所示，以資適法。
據上論斷，應依道路交通案件處理辦法第20條前段，裁定如主文
。
中    華    民    國    97    年    11    月    25    日
                  交通法庭法  官  劉育琳
以上正本證明與原本無異。
如不服本裁定應於裁定送達後5 日內向本院提出抗告狀。
                          書記官  陳淑琪
中    華    民    國    97    年    11    月    25    日


司法院資訊處製作；財團法人民間司法改革基金會備份。
